【裁判字號】    98,交聲,2961
【裁判日期】    990512
【裁判案由】    聲明異議
【裁判全文】
臺灣高雄地方法院交通事件裁定        98年度交聲字第2961號
原處分機關  交通部公路總局高雄區監理所旗山監理站
法定代理人  郭政雄
異  議  人
即受處分人  甲○○
上列異議人因違反道路交通管理處罰條例案件，對於交通部公路
總局高雄區監理所旗山監理站中華民國98年10月9 日所為之處分
（原處分案號：旗監違字第85-MM0000000號）聲明異議，本院裁
定如下：
    主  文
原處分撤銷。
甲○○不罰。
    理  由
一、原處分意旨略以：受處分人甲○○所有之車號VT-1251 號自
    用小客車於民國98年4 月29日13時43分許，在178 線與國道
    3 號南下匝道口，行經有燈光號誌管制之交岔路口闖紅燈，
    經臺南縣警察局交通隊舉發，爰依道路交通管理處罰條例第
    53條第1 項、第63條第1 項之規定，裁處受處分人罰鍰新臺
    幣（下同）2,700元、記違規點數3 點等情。
二、聲明異議意旨則以：異議人甲○○所有上開車號VT-1251 號
    小客車，原均由異議人之夫王水獅使用，前於94年3 月21日
    失竊，經向臺南市警察局第五分局開元派出所報案，並於94
    年4 月21日向監理機關辦理車輛失竊牌照註銷手續，後該車
    於94年8 月26日尋獲，惟異議人領回後，因該車重要零件遭
    人拆卸，異議人無力負擔高達10多萬元之修理費用，乃轉賣
    拖吊業者。詎自97年起，陸續有本件小客車違規使用情事，
    經異議人多次向監理、警察機關反應，均未獲解決，異議人
    之夫王水獅迫於無奈，乃於98年9 月14日向臺南市警察局第
    五分局公園派出所謊報本件小客車失竊，始得於98年9 月17
    日尋獲已改懸掛偽造VT-1251 號車牌之本件小客車，而由異
    議人之夫王水獅領回車身，異議人之夫王水獅並因此謊報失
    竊案件，經臺灣臺南地方法檢察署檢察官為緩起訴處分。是
    本件小客車已轉賣拖吊業者，違規行為並非異議人所為，為
    此聲明異議，請求撤銷原處分等語。
三、按「汽車駕駛人，行經有燈光號誌管制之交岔路口闖紅燈者
    ，處新臺幣1,800 元以上5,400 元以下罰鍰」、「汽車駕駛
    人有下列各款所列條款之一者，除依原條款處罰鍰外，並予
    記點：三、有第43條、第53條或第54條情形之一者，各記違
    規點數3 點」，道路交通管理處罰條例第53條第1 項、第63
    條第1 項第3 款分別定有明文。經查：
  (一)本件小客車於98年4 月29日13時43分許，在178 線與國道3
    號南下匝道口（善化）行經有燈光號誌管制之交岔路口闖紅
    燈，經臺南縣警察局交通隊舉發，並經原處分機關裁處罰鍰
    20,700元、記違規點數3 點一節，有臺南縣警察局舉發違反
    道路交通管理事件通知單、交通部公路總局高雄區監理所旗
    山監理站98年10月9 日旗監違字第85-MM0000000號違反道路
    交通管理事件裁決書、違規採證相片在卷可稽（見本院卷第
    18、34-35 頁），此部分之事實固堪認定。
  (二)本件小客車前於94年3 月21日因失竊，經向臺南市警察局第
    五分局開元派出所報案協尋，並於94年4 月21日向監理機關
    辦理車輛失竊牌照註銷手續，後該車於94年8 月26日尋獲（
    含車牌），由異議人領回；再於98年9 月14日向臺南市警察
    局第五分局園派出所報案協尋，而於98年9 月17日尋獲已改
    懸掛偽造VT-1251 號車牌2 面、使用非原引擎之本件小客車
    ，並由異議人之夫王水獅僅領回車身，異議人之夫王水獅復
    因此謊報失竊之誣告案件，經臺灣臺南地方法檢察署檢察官
    於98年12月15日以98年度偵字第14789 號為緩起訴處分等情
    ，有臺南縣警察局99年3 月23日南縣警刑字第0990011112號
    函暨附件、交通部公路總局高雄區監理所旗山監理站99年1
    月27日高監旗字第0990000714號函、臺灣臺南地方法檢察署
    檢察官98年度偵字第14789 號緩起訴處分書在卷可憑（見本
    院卷38-39 、42-54 頁）。足認本件小客車於98年9 月17日
    尋獲時，確已非原車狀態（已改懸掛偽造之VT-1251 號車牌
    2 面及使用非原引擎）無訛。
  (三)裁決機關對於人民所為之科處罰鍰等不利益處分，係對於人
    民財產等權利之侵害，自須舉證證明確有構成要件事實，倘
    未能舉證之，而法院依職權調查所得無法調查清楚，則此事
    實真偽不明之不利益，原則上即須由裁決機關負擔，不利益
    處分即不能認為合法，以符依法行政之要求。倘將此違規事
    實真偽不明之不利益歸諸於異議人，自難謂合於憲法所揭之
    依法行政、公平程式等原則。本件異議人之夫王水獅於98年
    9 月22日警詢時，就本件小客車轉賣拖吊業者之資料、收購
    者之年籍均無法提供（見本院卷第49-51 頁），致本院無從
    藉此調查、直接判斷異議人之異議理由是否為真。惟依一般
    人之觀念，對已向監理機關辦理車輛失竊牌照註銷手續之車
    牌，本即容易認為其後發生何種違規情事，均與己無涉，而
    如嗣後該車尋回，是否仍須向監理機關繳回已註銷之車牌，
    始得以解免日後該業經註銷之牌照遭他人違規使用之責任，
    亦非一般人之法律常識所及，則異議人於94年8 月26日本件
    小客車第一次尋獲後，因無力負擔修理費用，而將該車轉賣
    拖吊業者，並疏未向監理機關繳回已註銷之車牌之辯解，自
    非全不可信；且異議人之夫王水獅為查明、阻止本件小客車
    一再遭他人違規使用，乃於本件98年10月9 日裁決處分前之
    98年9 月14日，以謊報失竊之方式報案協尋，而得以於98年
    9 月17日尋獲已改懸掛偽造VT-1251 號車牌2 面、使用非原
    引擎之本件小客車，業如前述，則本件小客車於本件違規情
    事發生時，自亦可能懸掛偽造之VT-1251 號車牌、使用非原
    引擎行駛，異議人前開辯解，自信而有徵，足以採信。
四、綜上所述，異議人於本件舉發之違規時間前，既已將本件小
    客車轉賣某拖吊業者，復無其他證據證明異議人確有原處分
    所指之違規行為，原處分機關逕予裁罰，於法即有未合，異
    議人執此聲明異議，為有理由，應由本院將原處分撤銷，並
    自為異議人不罰之裁定。
五、依道路交通管理處罰條例第87條第2 項、道路交通案件處理
    辦法第20條，裁定如主文。
中    華    民    國    99    年    5     月    12    日
                    交通法庭    法  官  姚水文
以上正本證明與原本無異。
如不服本裁定，應於收受送達後5 日內向本院提出抗告狀（應附
繕本）。
中    華    民    國    99    年    5     月    12    日
                                書記官  何慧娟

司法院資訊處製作；財團法人民間司法改革基金會備份。
